臺灣高等法院刑事裁定
110年度毒抗字第984號
抗  告  人
即  被  告  李志鏗


上列抗告人因違反毒品危害防制條例案件，不服臺灣桃園地方法
院110年毒聲字第939號，中華民國110年5月20日裁定（聲請案號
：臺灣桃園地方檢察署110年度聲觀字第939號、110年度毒偵字
第2398號），本院裁定如下：
    主  文
原裁定撤銷，發回臺灣桃園地方法院。
    理  由
一、原裁定意旨略以：抗告人即被告甲○○（下稱被告）於民國11
    0年2月6日凌晨0時50分許為警採集尿液，經台灣檢驗科技股
    份有限公司檢驗結果呈安非他命、甲基安非他命陽性反應，
    有桃園市政府警察局楊梅分局真實姓名與尿液、毒品編號對
    照表（尿液編號：110H-062）、勘察採證同意書、臺灣檢驗
    科技股份有限公司110年2月25日濫用藥物檢驗報告各1份在
    卷可稽；又以氣相層析質譜分析法作藥物及其代謝產物之定
    性及定量分析檢驗者，幾乎不會有偽陽性反應產生，故上開
    檢驗結果當足以認定為真實而堪予採信。被告雖辯稱可能吸
    到二手，惟被告本次所採集之尿液檢體，其安非他命之數值
    已達3078ng/mL，甲基安非他命之數值達23042ng/mL，已遠
    超過衛生福利部公告閾值，足證被告顯非於不知情下吸食二
    手煙霧導致其尿液成毒品陽性反應，況被告真係於他人吸毒
    時，在旁吸入吸毒者所燒烤產生之煙氣，即與直接施用第二
    級毒品甲基安非他命無異，亦堪認有施用毒品之真意，是被
    告所辯，顯屬事後卸責之詞，不足採信。末被告於偵查中否
    認有施用毒品之行為，確有難以執行附命戒癮治療之緩起訴
    處分情形，爰依毒品危害防制條例第20條第1項、觀察勒戒
    處分執行條例第3條第1項之規定，裁定被告應送勒戒處所觀
    察、勒戒等語。
二、抗告意旨略以：被告經採集尿液檢驗有毒品安非他命、甲基
    安非他命陽性反應乙節不敢爭執，對於因一時失慮沾碰毒品
    固有不當，然被告別無前科，家世清白，須扶養老母親及未
    成年之兒子，且為涼麵店負責人，非無所事事之頑劣份子。
    被告已知如若再犯，將會面臨撤銷緩起訴而有入監服刑之更
    嚴重後果，懇請鈞院撤銷原裁定，給予「附命完成戒癮治療
    緩起訴」之處分等語。
三、按毒品危害防制條例第24條第1項採行「觀察勒戒」與「緩
    起訴之戒癮治療」並刑之雙軌模式，並無「緩起訴之戒癮治
    療」應優先於「觀察勒戒」之強制規定，檢察官自得按照個
    案情形，依法裁定決定採行何者為宜。惟檢察官行使此一裁
    定權，乃偵查中之職權，檢察官選擇裁量之合法性，本應受
    法院之消極審查，但如有違背法令、事實認定錯誤或其裁量
    有重大明顯瑕疵之情，法院仍得予以實質審查。
四、經查：
　㈠被告對於其於110年2月6日凌晨0時50分許為警採集尿液前回
    溯96小時內之某時許施用第二級毒品犯行，業於抗告意旨中
    坦認不諱，且被告為警採集之尿液，經台灣檢驗科技股份有
    限公司檢驗結果確呈安非他命、甲基安非他命陽性反應，有
    桃園市政府警察局楊梅分局真實姓名與尿液、毒品編號對照
    表（尿液編號：110H-062）、勘察採證同意書、臺灣檢驗科
    技股份有限公司110年2月25日濫用藥物檢驗報告各1份存卷
    可考，是被告施用第二級毒品之犯行，可堪認定。
　㈡按觀察、勒戒處分，其立法意旨既在幫助施用毒品者戒除毒
    癮，該處分之性質並非為懲戒行為人，而係為戒除受處分人
    再次施用毒品、避免成癮之措施，所導入之療程觀念，乃係
    針對受處分將來之危險所為預防、矯治措施之保安處分，透
    過收容監禁受處分人於勒戒處所內，以達教化與治療之目的
    ；而附命戒癮治療之緩起訴處分，乃以社區醫療處遇代替監
    禁式治療，使施用毒品者，得以繼續正常家庭與社會生活；
    可見觀察、勒戒之處遇，對人之侵害較為嚴厲、深遠，附命
    戒癮治療之緩起訴處分則屬侵害較小之手段，故比較上開2
    種協助戒除毒癮之模式，觀察、勒戒處分應以行為人具有危
    險性格為前提。查被告迄今未曾有任何毒品案件之前科紀錄
    ，而最近5年內亦未曾因觸犯刑事案件而經檢察官（緩）起
    訴、法院判處罪刑，且目前唯一成罪之刑事案件紀錄乃是於
    82年間之財產犯罪，有本院被告前案紀錄表1份在卷可查，
    足認被告素行尚可，並非屢屢觸犯刑章、具有明顯反社會性
    格之人；此外，由被告於警詢筆錄中記載之職業類別「商」
    及家庭經濟狀況「小康」、抗告意旨狀中所附之名片，益徵
    被告目前確屬有正當工作、經濟狀況穩妥之人，故依被告前
    案紀錄、目前生活狀況等相關資料，均難認被告乃具有危險
    性格者。又被告目前並無毒品戒癮治療實施辦法及完成治療
    認定標準第2條所定不適合為附命戒癮治療緩起訴處分之情
    狀，而其家庭經濟狀況亦無不宜為附命戒癮治療之緩起訴處
    分之情事；雖認被告於偵查中未坦白犯行，難謂具有肯認、
    面對自己過錯之犯後態度，或可認其當時難以主動配合緩起
    訴處分之戒癮治療期程，但此業因被告於抗告意旨中自承沾
    碰毒品、說明願意配合戒癮治療程序、承諾不會再犯而有所
    情事變更。是以，在被告不具備危險性格下，倘若被告具有
    配合完成戒癮治療之意願及能力，且其並無任何不宜為附命
    戒癮治療緩起訴之情狀時，而未採取侵害較小之附命戒癮治
    療緩起訴處分，則是否稍有過當？且檢察官未及審酌上開各
    項情事，亦難認無違反充分衡量之瑕疵。準此，檢察官逕認
    被告不適宜為戒癮治療之緩起訴處分，而向原審法院聲請裁
    定令入勒戒處所觀察、勒戒，能否謂檢察官已為合義務性裁
    量，而無裁量怠惰或濫用之情事，非無究明之必要。原裁定
    未及審酌及此，逕依檢察官之聲請而裁准被告執行觀察、勒
    戒，難認妥適。抗告意旨為有理由，自應由本院將原裁定撤
    銷，並發回原審法院另為適法之裁定。
五、據上論斷，依刑事訴訟法第413條，裁定如主文。
中　　華　　民　　國　　110 　年　　6 　　月　　29　　日
                  刑事第十一庭  審判長法　官  周煙平
                                      法　官  連育群
                                      法　官  陳俞伶
以上正本證明與原本無異。
不得再抗告。
                                      書記官  朱家麒
中　　華　　民　　國　　110 　年　　7 　　月　　1 　　日